臺灣臺南地方法院刑事判決
111年度金訴字第40號
公  訴  人  臺灣臺南地方檢察署檢察官
被      告  李偉銘



上列被告因詐欺等案件，經檢察官提起公訴（110年度少連偵字
第131號），本院判決如下：
    主  文
甲○○成年人與少年共同三人以上犯詐欺取財罪，處有期徒刑壹年
壹月；又共同三人以上犯詐欺取財罪，處有期徒刑壹年參月；又
共同三人以上犯詐欺取財罪，處有期徒刑壹年貳月；又共同三人
以上犯詐欺取財罪，處有期徒刑壹年貳月。應執行有期徒刑壹年
陸月。
未扣案之犯罪所得新臺幣參仟元沒收，如全部或一部不能沒收或
不宜執行沒收，追徵其價額。
    事  實
一、甲○○於民國110年4月底間，與「葉子榕」、「狠角色」及其
    他真實姓名年籍不詳之成年成員，共同基於意圖為自己不法
    所有而三人以上詐欺取財，以及掩飾或隱匿詐欺犯罪所得之
    來源、去向之洗錢之犯意聯絡（參與犯罪組織部分，另經臺
    灣臺中地方法院110年度金訴字第645號刑事判決）：
　㈠由詐欺集團成員以如附表一所示之方式詐騙己○○，致己○○陷
    於錯誤，而將裝有如附表一所示臺灣銀行000-000000000000
    號帳戶（下稱本件臺銀帳戶）之提款卡之包裹寄至附表一所
    示之「統一超商本興門市」後，甲○○即依「狠角色」之指示
    ，並夥同少年范０心(95年2月份生，真實姓名年籍詳卷）本
    於意圖為自己不法所有而三人以上詐欺取財之犯意聯絡，由
    范０心依甲○○之指示至「統一超商本興門市」，領取上開包
    裹交付甲○○。
　㈡詐騙集團成員以附表二所示之方式，分別詐騙戊○○、乙○○、
    丁○○，使戊○○、乙○○、丁○○均陷於錯誤，而分別將如附表二
    所示款項轉帳至本件臺銀帳戶，甲○○再依「狠角色」之指示
    ，持上開包裹內之臺銀帳戶提款卡，於附表二所示之時間及
    地點，提領附表二所示之款項轉交詐欺集團其他成員，甲○○
    並據以取得新臺幣（下同）3千元為酬勞。
二、案經己○○、戊○○、乙○○、丁○○訴由臺南市政府警察局第三分
    局報請臺灣臺南地方檢察署檢察官偵查起訴。
    理  由
一、本件係經被告甲○○於準備程序為有罪之表示，而經本院合議
    庭裁定由受命法官獨任以簡式審判程序加以審理，依刑事訴
    訟法第273條之2、第159條第2項規定，不適用傳聞法則有關
    限制證據能力之相關規定，合先敘明。
二、訊據被告對於上揭事實均坦承不諱，核與告訴人己○○、戊○○
    、乙○○、丁○○及證人范０心、林三富於司法警察調查中之陳
    述情節相符，並有附表三所示之非供述證據可稽，事證明確
    ，被告犯行洵堪認定。
三、論罪科刑部分：
  ㈠按加重詐欺罪係侵害個人財產法益之犯罪，其罪數計算，以
    被害人數、被害次數之多寡，決定其犯罪之罪數，核與參與
    犯罪組織罪之侵害社會法益，因應以行為人所侵害之社會全
    體利益為準據，認定係成立一個犯罪行為，有所不同。是以
    倘若行為人於參與犯罪組織之繼續中，先後加重詐欺數人財
    物，因行為人僅為一參與組織行為，侵害一社會法益，應僅
    就首次犯行論以參與犯罪組織罪及加重詐欺罪之想像競合犯
    ，而其後之犯行，乃為其參與組織之繼續行為，為避免重複
    評價，當無從將一參與犯罪組織行為割裂再另論一參與犯罪
    組織罪，而與其後所犯加重詐欺罪從一重論處之餘地（最高
    法院107年度台上字第1066號判決意旨參照）；次按想像競
    合犯之處斷刑，本質上係「刑之合併」，其所謂從一重處斷
    ，乃將想像競合犯組成之評價上數罪，合併為科刑一罪，其
    所對應之刑罰，亦合併其評價上數罪之數法定刑，而為一個
    處斷刑。易言之，想像競合犯侵害數法益者皆成立犯罪，論
    罪時必須輕、重罪併舉論述，同時宣告所犯各罪名，包括各
    罪有無加重、減免其刑之情形，亦應說明論列，量刑時併衡
    酌輕罪部分量刑事由，評價始為充足，然後依刑法第55條前
    段規定「從一重處斷」，非謂對於其餘各罪可置而不論。因
    此，法院決定處斷刑時，雖以其中最重罪名之法定刑，做為
    裁量之準據，惟於裁量其輕重時，仍應將輕罪合併評價在內
    （最高法院108年度台上字第4405、4408號判決意旨參照）
    。
　㈡核被告就事實欄「一之㈠」所為，係犯刑法第339條之4第1項
    第2款之三人以上犯詐欺取財罪；就事實欄「一之㈡」之三次
    所為，均犯刑法第339條之4第1項第2款之三人以上犯詐欺取
    財罪及洗錢防治法第2條第2款、第14條第1項之洗錢罪。被
    告與「葉子榕」、「狠角色」、范０心及其他真實姓名年籍
    不詳之成年成員就事實欄「一之㈠」所示犯行，以及被告與
    「葉子榕」、「狠角色」、范０心及其他真實姓名年籍不詳
    之成年成員就事實欄「一之㈡」所示犯行，各有犯意之聯絡
    及行為之分擔，各為共同正犯。
　㈢又按兒童及少年福利與權益保障法第112條第1項前段所定：
    「成年人教唆、幫助或利用兒童及少年犯罪或與之共同實施
    犯罪或故意對其犯罪者，加重其刑至2分之1」，其中成年人
    教唆、幫助或利用兒童及少年犯罪或與之共同實施犯罪之加
    重，並非對於個別特定之行為而為加重處罰，其加重係概括
    性之規定，對一切犯罪皆有其適用，自屬刑法總則加重之性
    質；至故意對兒童及少年犯罪之加重，係對被害人為兒童及
    少年之特殊要件予以加重處罰，乃就犯罪類型變更之個別犯
    罪行為予以加重，則屬刑法分則加重之性質（最高法院103
    年度台非字第306號判決意旨參照），被告與少年范０心共同
    實行事實欄「一之㈠」所示犯行，為成年人與少年共同故意
    犯罪，應依兒童及少年福利與權益保障法第112條第1項前段
    規定，就此部分加重其刑。被告就事實欄「一之㈡」所犯之
    洗錢防治法第2條第2款、第14條第1項之洗錢罪，於偵查及
    審理中均為自白，依洗錢防制法第16條第2項規定，均減輕
    其刑。被告就事實欄「一之㈡」所示犯行，係各本於同一犯
    罪決意及計畫而進行，犯罪目的各自單一而各自具有局部同
    一性，均屬一行為觸犯數罪名之想像競合犯，應依刑法第55
    條前段之規定，各均從重論以三人以上犯詐欺取財罪。被告
    上開所為，犯意各別、行為互異，應分論併罰。
　㈣爰審酌被告參與詐騙集團組織，擔任受指示收取詐騙之提款
    卡及提領詐騙之款項轉交詐騙集團之任務，使詐欺集團坐領
    不法利益，並因而製造金流斷點，掩飾、隱匿詐欺犯罪所得
    之本質及去向，造成告訴人受到財產損害，並助長詐騙歪風
    、影響社會正常交易往來之互信基礎及增加追緝犯罪之困難
    ，然念及被告尚知坦承犯行認錯，未無端耗費司法資源，犯
    後態度尚非惡劣，並考量告訴人受詐騙之損失，再斟酌被告
    於本件犯行中，係擔任受其他詐騙集團核心成員指揮取款再
    予轉交之角色，並非詐騙集團居於核心決策地位之首腦或核
    心人物，又均未賠償告訴人而為實質補償，復兼衡被告自述
    係專科肄業、無子女、入監前從事板模工而無人須扶養父母
    之智識程度及家庭生活經濟狀況等一切情狀，分別量處如主
    文所示之刑，並定其應執行刑。
  ㈤共同犯罪行為人彼此間之組織分工及不法所得均未必相同，
    犯罪所得之分配亦可能懸殊相異，其分配較少甚或未受分配
    之人，如仍應就全部犯罪所得負連帶沒收之責，超過其個人
    所得之剝奪，無異代替其他犯罪參與者承擔刑罰，顯失公平
    ，是共犯連帶沒收與罪刑相當原則間實齟齬有悖，故就共同
    正犯間犯罪所得之沒收，應就各人分得之數為之，亦即沒收
    或追徵應就各人所實際分得者為之（最高法院104年第13次
    及第14次刑庭會議決議㈠意旨參照）；又洗錢防制法第18條
    規定：「（第1項）犯第14條之罪，其所移轉、變更、掩飾
    、隱匿、收受、取得、持有、使用之財物或財產上利益，沒
    收之；犯第15條之罪，其所收受、持有、使用之財物或財產
    上利益，亦同。（第2項）以集團性或常習性方式犯第14條
    或第15條之罪，有事實足以證明行為人所得支配之前項規定
    以外之財物或財產上利益，係取自其他違法行為所得者，沒
    收之」，係對洗錢之標的之財物或財產上利益所為之沒收規
    定（立法理由參照），惟該規定並未明文「不問屬於犯罪行
    為人與否均沒收」，仍應以屬於被告所有者為限，始予沒收
    。被告實行本件犯行而獲得之報酬3千元，係未扣案之犯罪
    所得，依刑法第38條之1第1項前段、第3項規定宣告沒收，
    如全部或一部不能沒收或不宜執行沒收，追徵其價額。至於
    詐騙款項，被告並未管領所有，而上開取得之報酬，亦非洗
    錢防制法第14條之洗錢標的之財物或財產上利益，故無同法
    第18條第1項規定之適用。
據上論斷，應依刑事訴訟法第273條之1第1項、第299條第1項前
段，洗錢防治法第2條第2款、第14條第1項、第16條第2項，兒童
及少年福利與權益保障法第112條第1項前段，刑法第11條前段、
第28條、第339條之4第1項第2款、第55條、第51條第5款、第38
條之1第1項前段、第3項，刑法施行法第1條之1，判決如主文。
本案經檢察官檢察官丙○○到庭執行職務。
中　　華　　民　　國　　111 　年　　5 　　月　　31　　日
                  刑事第十三庭  法　官  陳威龍
以上正本證明與原本無異。
如不服本判決應於收受本判決後20日內向本院提出上訴書狀，並
應敘述具體理由。其未敘述上訴理由者，應於上訴期間屆滿後20
日內向本院補提理由書狀（均須按他造當事人之人數附繕本）「
切勿逕送上級法院」。 
　　　　　　　　　　　　　　　　書記官  楊琄琄
中　　華　　民　　國　　111 　年　　5 　　月　　31　　日
附錄論罪科刑法條：
洗錢防制法第14條第1項、第2項：
有第二條各款所列洗錢行為者，處7年以下有期徒刑，併科新臺
幣5百萬元以下罰金。
前項之未遂犯罰之。
刑法第339條之4第1項第2款：
犯第339條詐欺罪而有下列情形之一者，處1年以上7年以下有期
徒刑，得併科1百萬元以下罰金：
二、三人以上共同犯之。

附表一：
編號 告訴人 詐欺集團取得提款卡之方式 被告領取包裹之時間、地點 1 己○○ 詐欺集團成員於110年5月31日，見己○○欲應徵家庭代工，遂向己○○佯稱須寄出提款卡(含密碼)，始能派發家庭代工材料等語，致使己○○陷於錯誤，依指示而於110年6月4日，以包裹將其申設之本件臺銀帳戶之提款卡寄往臺南市○○區○○路0段000號之「統一超商本興門市」。 於110年6月6日11時21分許，至左列「統一超商本興門市」領取裝有本件臺銀帳戶之提款卡之包裹。 

附表二：
編號 告訴人 詐騙方式 告訴人匯款之時間、金額(新臺幣) 被告提款之時間、地點及金額(新臺幣)  1 戊○○ 戊○○於110年6月6日依佯為其友人之臉書上出現之販售iphone手機之相關訊息，以Line與詐欺集團成員聯繫後，誤以為販售為真，陷於錯誤而依指示於右列時間轉帳右列購買價金至本件臺銀帳戶。 110年6月6日17時8分許轉帳45,000元。 於110年6月6日17時12分至同日17時15分許，在臺中市○區○○路0段00號華南商業銀行南台中分行，共計提領9萬元。  2 乙○○ 乙○○於110年6月6日依佯為其友人之臉書上出現之販售iphone手機之相關訊息，以Line與詐欺集團成員聯繫後，誤以為販售為真，陷於錯誤而依指示於右列時間轉帳右列購買價金至本件臺銀帳戶。 110年6月6日17時3分許轉帳20,000元。   3 丁○○ 丁○○於110年6月6日依佯為其友人之臉書上出現之販售iphone手機之相關訊息，以Line與詐欺集團成員聯繫後，誤以為販售為真，陷於錯誤而依指示於右列時間轉帳右列購買價金至本件臺銀帳戶。 110年6月6日17時1分許轉帳20,000元。  

附表三：非供述證據
己○○所提供之LINE對話紀錄擷圖翻拍照片7張【警卷第45至46頁
】
監視器錄影畫面擷圖翻拍照片共10張【警卷第29至37頁】
監視器錄影畫面擷圖翻拍照片共11張【偵卷第209至219頁】
統一超商貨態查詢系統表【警卷第43頁】
車輛詳細資料報表【警卷第115頁】
臺灣銀行營業部110年11月16日營存字第11050122371號函及交易
明細表【偵卷第121至123頁】
新北市政府警察局板橋分局板橋派出所受理詐騙帳戶通報警示簡
便格式表【警卷第51頁(同警卷第53頁)】
戊○○提供之臉書頁面及LINE對話紀錄擷圖翻拍照片共9張【警卷
第59至67頁】
戊○○提供轉帳交易結果通知截圖1張【警卷第67頁】
內政部警政署反詐騙諮詢專線紀錄表、新北市政府警察局三重分
局重陽派出所受理詐騙帳戶通報警示簡便格式表【警卷第69至73
頁】
丁○○提供帳戶存摺封面照片1張【警卷第81頁】
丁○○提供臉書頁面及MESSENGER、LINE對話紀錄擷圖翻拍照片共2
5張【警卷第83至97頁】
丁○○提供轉帳交易明細表1張【警卷第99頁】
內政部警政署反詐騙諮詢專線紀錄表、臺中市政府警察局大甲分
局外埔分駐所受理詐騙帳戶通報警示簡便格式表【警卷第101至1
07頁】
165反詐騙資訊連結作業查詢資料【偵卷第115頁(同偵卷第255頁
)】